【裁判字號】    92,訴,1177
【裁判日期】    920721
【裁判案由】    毒品危害防制條例
【裁判全文】
臺灣板橋地方法院刑事判決                        九十二年度訴字第一一七七號
    公  訴  人  臺灣板橋地方法院檢察署檢察官
    被      告  乙○○
                甲○○
右列被告因違反毒品危害防制條例案件，經檢察官提起公訴 (九十二年度偵字第三三
八○號)，本院判決如左：
    主  文
乙○○幫助施用第二級毒品，累犯，處有期徒刑肆月，如易科罰金，以參佰元折算壹
日。
甲○○轉讓第二級毒品，處有期徒刑捌月。
    事  實
一、乙○○曾於民國八十四年間因違反麻醉藥品管制條例案件，經本院於八十四年九
    月十八日以八十四年度訴字第一四○六號判處有期徒刑三年三月，於同年十月二
    十三日確定，而於八十七年十二月五日縮刑期滿執行完畢。緣八十九年四月十九
    日下午，因友人甲○○委其代為尋找毒品貨源，乙○○乃基於幫助施用第二級毒
    品安非他命之犯意，以電話代為聯絡真實姓名不詳之友人「阿德」，並相約於乙
    ○○台北縣板橋市○○街十二之三號四樓住處交易，而幫助甲○○向綽號「阿德
    」之男子購得供甲○○施用之第二級毒品安非他命，嗣甲○○依約前往，並與該
    綽號「阿德」之男子在該處完成交易，甲○○並基於轉讓第二級毒品安非他命之
    犯意，在上開處所（起訴書誤載為在臺北縣土城市○○路五號），將其中少許之
    第二級毒品安非他命（重量不詳），無償轉讓予不詳姓名綽號「阿德」之男子。
    嗣於八十九年四月十九日十九時三十分許，經警持搜索票前往甲○○位於臺北縣
    土城市○○路五號住處搜索，適乙○○持甲○○所有之磅秤欲返還予甲○○前往
    甲○○住處而同時為警查獲，並扣得非供本件幫助或轉讓毒品所用之第二級毒品
    安非他命二包（共淨重一點二公克）、分裝斜口杓管一支、玻璃球吸食器一組、
    鋁箔包吸食器一組、分裝夾鍊袋九十四只，電子磅秤一台等物品。
二、案經臺北市政府警察局松山分局移送臺灣板橋地方法院檢察署檢察官偵查起訴。
    理  由
一、訊據被告乙○○與甲○○均矢口否認有何上開犯行，被告乙○○辯稱：伊與阿德
    不熟，乃甲○○打電話問伊，稱要找阿德，伊才幫他們打電話聯絡而已，伊並不
    知道找他有何事，當時他們聯絡好之後才到伊家，在伊房間交易，磅秤是甲○○
    帶來的，他們待了五、六分鐘以後，阿德拿東西來就離開，後來甲○○也離開，
    伊並不知道他們在做什麼云云；被告甲○○則辯稱：伊並沒有轉讓安非他命予「
    阿德」，因為安非他命係伊買的，所以伊不可能再送給他，而且毒品在傾倒時曾
    溢出些許掉落磅秤及地板上，伊不知道阿德是否有帶走，伊並不是刻意要倒給他
    ，是不小心倒在磅秤上面，後來伊就離開了云云。惟查，被告乙○○確有基於幫
    助施用毒品之犯意，而為被告甲○○代為聯絡「阿德」，使之交易等情，業據被
    告乙○○於警訊、偵審中供稱：「被告甲○○要求幫忙找賣主，伊聯絡上阿德，
    阿德即覆稱等一下會帶著貨到伊家中與甲○○交易毒品，甲○○與阿德交易後，
    伊未拿取佣金，因為甲○○是將貨款直接交付『阿德』與其交易的」（參見八十
    九年偵字第八二三○號卷第十二頁）、「（只有）幫忙打電話聯繫，未拿到貨、
    拿到錢」（該案偵查卷第四十六頁背面），「伊有打電話給阿德，說甲○○要貨
    ，當時伊在客廳看電視，甲○○先到，後來阿德才來，他們一進來就進伊的房間
    ，伊知道甲○○有帶磅秤過來，但我不知道他們在交易」（八十九年訴字第一一
    八九號卷，八十九年九月二十二日訊問筆錄）、「（問：阿德到你家時是否你幫
    他開門？）是的，甲○○在伊房間，伊及伊太太陳蕙貞也在客廳看電視。後來阿
    德來了，伊就帶他到伊房間去了，伊等三人就在房間內五分鐘後就出來，伊有看
    到錢及毒品，知道他們在交易」（八十九年訴字第一一八九號卷，九十年二月六
    日訊問筆錄），核與被告甲○○於警訊、偵審中所述：「今日所購得之毒品是綽
    號『臭屁』之男子於今日下午十五時許至伊家拿二萬元請伊找門路購買毒品，之
    後伊聯絡乙○○，要他幫忙調貨，隨後乙○○回電稱有貨，並至伊家中要向『臭
    屁』、『阿嘉』拿取金錢，但『阿嘉』將一萬九千元交給伊處理，伊與乙○○嗣
    後回到乙○○住處等候賣主，隨後賣主綽號『阿德』前來交貨，並在現場倒取微
    量之毒品給乙○○及『阿德』，隨後返回家中」（同前偵查卷第九頁背面）、「
    『臭屁』、『阿嘉』在當日中午一時到伊土城家，說要買安非他命，問伊有認識
    人在賣，伊就聯乙○○，阿嘉拿二萬元給伊，而伊也拿二萬元給阿德買安非他命
    ，為一兩」，「阿德在電話說要一萬九千元，但到板橋時他說要賺到錢，所以伊
    又拿一千元給他，當時乙○○在場，但錢及安他都未經手」（該案偵查卷第五十
    二頁背面）、「當時是他們來找伊，不是他們要來向伊買，伊等三人是合資要去
    買，伊承認伊有吸食，也有買。伊並沒有販賣毒品」、「阿嘉與臭屁合資出一萬
    ，伊也出一萬買。當天中午伊在睡覺時，阿嘉及臭屁來找伊，他說我們共同買比
    較便宜，伊就去問乙○○，乙○○說去他家，伊要去他家時，就把磅秤帶到乙○
    ○家」（八十九年訴字第一一八九號卷，八十九年十一月十四日訊問筆錄）之情
    節大致相符，至該綽號『阿嘉』、『臭屁』之人因年籍不詳，且亦未到案，致無
    從認定渠等是否有施用第二級毒品犯行，惟訊以被告甲○○供承：其係與『臭屁
    』、『阿嘉』合資向「阿德」購買等語，則可認定被告乙○○係基於幫助甲○○
    施用毒品之犯意而為其聯絡「阿德」，使渠等交易毒品安非他命甚明，是被告乙
    ○○否認幫助施用毒品犯行，顯係卸責之詞，自不足採信。另被告甲○○經由被
    告乙○○之幫助而向綽號「阿德」之人購得安非他命後，旋即於交易地點轉讓些
    許安非他命予「阿德」之事實，亦據被告甲○○於審理中坦承：「伊在乙○○的
    房間裡交易，伊到他家沒有超過二分鐘，伊給他二萬元，他給伊一包東西，伊秤
    秤沒有錯，就倒了一些在地板上給阿德伊就走了」（八十九年訴字第一一八九號
    卷，八十九年十一月十四日訊問筆錄），核與被告乙○○所稱：「甲○○是倒少
    許安非他命給阿德，不是給伊」（八十九年訴字第一一八九號卷，八十九年八月
    十一日訊問筆錄）等語亦相符合，是被告甲○○否認轉讓些許安非他命予「阿德
    」，亦係事後圖卸之詞，自無從採信。從而罪證明確，被告乙○○幫助施用毒品
    及被告甲○○轉讓毒品安非他命犯行，均堪以認定。
二、核被告乙○○所為，係犯毒品危害防制條例第十條第二項、刑法第三十條第一項
    之幫助施用第二級毒品罪。被告甲○○所為，係犯同條例第八條第二項之轉讓第
    二級毒品罪。又被告甲○○持有毒品之低度行為，為其轉讓之高度行為所吸收，
    自不另論罪。又被告乙○○前因違反麻醉藥品管理條例經本院判處有期徒刑三年
    三月，嗣於八十六年七月二十六日假釋交付保護管束，八十七年十二月五日假釋
    期滿執行完畢，此有高等法院被告全國前案紀錄表在卷可稽，其五年內再犯有期
    徒刑以上之本罪，為累犯，應依刑法第四十七條加重其刑。又被告乙○○係基幫
    助施用毒品之犯意而為之，為幫助犯，爰依刑法第三十條第二項減輕其刑，並先
    加後減之。爰審酌被告等犯罪之動機、目的、手段，犯罪所生之危害及犯罪後之
    態度，兼衡被告等之智識程度、生活狀況等一切情狀，分別量刑如主文所示之刑
    。查被告乙○○本案行為後，刑法第四十一條於九十年一月十日修正公布，同年
    月十二日生效，原條文修正為第四十一條第一項前段，並將得易科罰金之罪，從
    「犯最重本刑為三年以下有期徒刑以下之刑之罪」，修正為「犯最重本刑為五年
    以下有期徒刑以下之刑之罪」，因本案被告所犯之罪本即為「最重本刑三年以下
    有期徒刑以下之刑之罪」，適用新法，對於行為人並無不利，依刑法第二條第一
    項前段之規定，本案應適用修正後之現行刑法第四十一條第一項前段條文，併就
    被告乙○○上開所量處之刑，諭知易科罰金之折算標準。至扣案如事實欄所示之
    扣案物品，均非屬被告幫助施用或轉讓毒品所用之物，與本案並無直接關連，自
    毋庸於本案宣告沒收之，附此敘明。
據上論斷，應依刑事訴訟法第二百九十九條第一項前段，毒品危害防制條例第八條第
二項、第十條第二項，刑法第十一條前段、第二條第一項前段、第三十條第二項、第
四十七條、第四十一條第一項前段，罰金罰鍰提高標準條例第一條前段、第二條，判
決如主文。
本案經檢察官馬凱蕙到庭執行職務
中      華      民      國    九十二    年      七      月    二十一    日
                                      臺灣板橋地方法院刑事第六庭
                                          法  官  徐   蘭   萍
右正本證明與原本無異。
如不服本判決，應於判決送達後十日內，向本院提出上訴狀。
                                          書記官  莊   川   億
中      華      民      國    九十二    年      七      月    二十三    日
附錄本件論罪科刑法條全文：
毒品危害防制條例第八條：
轉讓第一級毒品者，處一年以上七年以下有期徒刑，得併科新臺幣一百萬元以下罰金
。
轉讓第二級毒品者，處六月以上五年以下有期徒刑，得併科新臺幣七十萬元以下罰金
。
轉讓第三級毒品者，處三年以下有期徒刑，得併科新臺幣三十萬元以下罰金。
前三項之未遂犯罪之。
毒品危害防制條例第十條：
施用第一級毒品者，處六月以上五年以下有期徒刑。
施用第二級毒品者，處三年以下有期徒刑。


司法院資訊處製作；財團法人民間司法改革基金會備份。
